臺灣高等法院民事判決　　　　　 96年度勞上易字第107號
上　訴　人　統聯汽車客運股份有限公司
法定代理人　甲○○
訴訟代理人　乙○○
　　　　　　丙○○
　　　　　　丁○○
被 上訴 人　戊○○
上列當事人間請求損害賠償事件，上訴人對於中華民國96年8月
30日臺灣板橋地方法院96年度勞訴字第13號第一審判決提起上訴
，經本院於96年12月25日言詞辯論終結，判決如下：
    主      文
上訴駁回。
第二審訴訟費用由上訴人負擔。
    事實及理由
一、本件上訴人聲明求為判決：(一)原判決關於不利上訴人部分廢
    棄。(二)上開廢棄部分，被上訴人在第一審之訴及假執行之聲
    請均駁回。
    被上訴人聲明求為判決：上訴駁回。
二、被上訴人起訴主張：伊係民國（下同）39年7月26日出生，
    於80年5月1日進入上訴人公司任職，於95年5月1日辦理退休
    ，退休時已任職滿15年，並年滿55歲，依勞動基準法 (下稱
    勞基法)第55條規定，可領取30個基數退休金，而伊之月平
    均工資為新台幣 (下同)6 萬11元，是上訴人應給付伊之退
    休金應為180萬330元，惟上訴人以3萬8,734元計算伊之月平
    均工資，而僅給付伊退休金116萬2,020元，尚短少63萬
    8,310 元；又伊之勞工保險總投保年資為23年又364日，依
    勞工保險條例 (下稱勞保條例)第19條第2項、第58條第1項
    第2款、第59條前段規定，老年給付應按伊之平均月投保薪
    資計算，前15年每年1個月，後15年每年2個月，故伊可領取
    33個月老年給付，因伊每月平均薪資為6萬11元，詎上訴人
    竟未以該薪資等級即4萬2,000元為伊投保，致被上訴人本得
    領取老年給付198萬363元，卻僅領得118萬8,198元，短少79
    萬6,125元，伊僅請求上訴人賠償23萬9,802元等情，爰依勞
    基法第55條第1項第1款、勞保條例第72條第2項之規定，求
    為命上訴人給付87萬8,112元及自起訴狀繕本送達之翌日即
    95年10月18日起，至清償日止，按年息5%計算利息之判決(
    原審判命上訴人給付49萬8,162元及自95年10月18日起，至
    清償日止，按年息5%計算之利息；而駁回被上訴人其餘之請
    求。上訴人就其敗訴部分聲明不服，提起上訴；被上訴人就
    其敗訴部分未聲明不服，已告確定)。
    上訴人則以：伊公司薪資給付項目中，除本俸與延長工時加
    給係屬於駕駛員勞力所得外，其餘技勤本俸、伙食費、ISO
    安全獎金、清潔獎金、清潔代金、例休假加給，或為獎勵性
    給與或為津貼、補助性質，均不得列入平均工資計算，依此
    計算被上訴人之退休前6個月月平均工資為3萬8,734元，是
    伊給付被上訴人退休金116萬2,020元，並未短少；又被上訴
    人之平均工資既係以本俸加計延長工時加給計算，則被上訴
    人退休前3年之平均月投保薪資即為3萬6,006元 (嗣已在本
    院自認被上訴人退休前3年之平均月投保薪資應為42,000元)
    ，應核發之老年給付年資為23年又364日，可領取之基數為
    33 個月即118萬8,198元，是被上訴人所受領之老年給付亦
    未短少云云，資為抗辯。
三、經查被上訴人係39年7月26日出生，於80年5月1日進入上訴
    人公司任職，於95年5月1日辦理退休，已任職滿15年並年滿
    55歲，可領取30個基數退休金，且其勞工保險總投保年資為
    23年又364日，可領取33個月老年給付，而被上訴人已領取
    退休金116萬2,020元及老年給付118萬8,198元之事實，為兩
    造所不爭執，並有勞工保險局核定通知書及勞工退休金給付
    通知書可稽 (見原審重勞調字卷8、9頁)，自堪信為真實。
四、被上訴人主張伊之工資，除本俸、延長工時加給外，尚包括
    技勤本俸、伙食費、ISO安全獎金、清潔獎金、清潔代金、
    例休假加給等項目在內；而上訴人則予以否認，並以前揭情
    詞置辯。經查：
(一)、按勞基法第2條第3款規定：「工資：謂勞工因工作而獲得之
    報酬，包括工資、薪金及按計時、計日、計月、計件以現金
    或實物等方式給與之獎金、津貼及其他任何名義之經常給與
    均屬之」；又勞基法施行細則第10條第2款規定：「本法第
    二條第三款所稱之其他任何名義之經常性給與係指左列各款
    以外之給與：‧‧‧二獎金：指年終獎金、競賽獎金、研究
    發明獎金、特殊功勳獎金、節約物料燃料獎金及其他非經常
    性獎金」。茲就上訴人給與被上訴人之技勤本俸、伙食費、
    ISO安全獎金、清潔獎金、清潔代金、例休假加給等項目，
    應否屬於工資之一部，分述如下：
  1.技勤本俸：上訴人自認技勤本俸係伊公司針對路線長短及勞
    務程度訂定標準發給，係鼓勵駕駛員達成預定之趟次（見原
    審勞訴字卷21頁)，顯非屬勞基法施行細則第10條第2款所列
    獎金，核其性質應屬績效獎金。而績效獎金係以勞工達成預
    定目標而發放，具有因工作而獲得之報酬性質，依勞基法第
    2條第3款暨同法施行細則第10條規定，應認屬工資範圍，業
    據行政院勞工委員會77年6月2日 (77)台勞動二字第10305
    號函釋在案；且該技勤本俸之給與，依上訴人所提出之被上
    訴人薪資明細單所示 (見原審勞訴字卷24至26、53至69頁)
    ，應為經常性給與，縱在金額上無固定數額，惟該技勤本俸
    既係被上訴人在一般情況下經常得受領之給與，自應屬工作
    上報酬，為工資之一部。
  2.伙食費：依上開被上訴人之薪資明細單所示，應屬經常性給
    與，而經常性給與之伙食津貼為工資之一部分，自應併入工
    資計算退休金，業據內政部71年12月16日 (71)台內勞字第
    130863號函釋在案，自應為工資之一部。
  3.ISO安全獎金：依上開被上訴人之薪資明細單所示，應屬經
    常性給與，核其性質亦應視為勞工因工作而獲得之報酬，又
    非屬勞基法施行細則第10條第2款所列獎金範圍，自應為工
    資之一部。
  4.清潔獎金、清潔代金：依上開被上訴人之薪資明細單所示，
    應屬經常性給與，且經核被上訴人為駕駛員，該清潔獎金、
    清潔代金既為駕駛員於收班後清理車輛之獎金、代金，亦應
    視為其提供勞務所得之薪資，又非屬勞基法施行細則第10條
    所列各款範圍內，自應為工資之一部。
  5.例休假加給：該例休假加給既係於例休假日未休始給與，顯
    非屬經常性給與，自不應認為係工資之一部。
    依上所述，被上訴人之工資，除本俸、延長工時加給外，尚
    包括技勤本俸、伙食費即伙食津貼、ISO安全獎金、清潔獎
    金、清潔代金在內，於計算平均工資時，均應一併列入計算
    。至例休假加給，既非屬工資之一部，自不得列入平均工資
    計算。
(二)、次按勞基法第55條第1項第1款退休金基數之標準，係指核准
    退休時1個月平均工資；又所謂平均工資，指計算事由發生
    之當日前6個月內所得工資總額除以該期間之總日數所得之
    金額，勞基法第55條第2項、第2條第4款前段定有明文。依
    上開被上訴人95年5月1日退休前6個月即94年11月份至95年4
    月之薪資明細單所示，被上訴人於該6個月均未領有例休假
    加給 (見原審勞訴字卷89至91頁)，是自無剔除此部分金額
    之可能，而被上訴人於上開6個月所獲得之工資，如經按上
    開應列入平均工資計算之項目核算，其月平均工資為4萬
    8,746 元，可領取30個基數之退休金為146萬2,380元，復為
    上訴人所不爭執 (見本院卷43頁背面)，則扣除上訴人已給
    付之116 萬2,020元，尚少付30萬360元 (其計算式為：
    1,462,380 元－1,162,020＝300,360元)，是被上訴人請求
    上訴人給付退休金差額30萬360元，自屬有據。
(三)、復按勞工投保薪資應按其月薪資總額，以勞基法第2條第3款
    規定之工資為準；其每月收入不固定者，以最近3個月收入
    之平均為準，勞保條例第14條第1項及勞保條例施行細則第
    32條定有明文；又老年給付按被保險人退休前最近3年之月
    投保薪資合計額除以36計算，亦為勞保條例施行細則第52
    條第1項所明定；又投保單位將投保薪資金額以多報少者，
    勞工因此所受損失，應由投保單位賠償之，勞保條例第72條
    第2項亦定有明文。被上訴人退休前3年之月投保薪資應為4
    萬2,000元，既為上訴人所不爭執 (見本院卷29頁背面)，則
    其可請領之33個月老年給付應為138萬6,000元 (其計算式為
    ：42,000元×33=1,386,000元)，茲因上訴人將被上訴人之
    月投保薪資短報為3萬6,006元，致勞工保險局僅發給被上訴
    人118萬8,198元，短少19萬7,802元 (其計算式為：1,386,
    000元－1,188,198元＝197,802元)，揆諸上開規定，被上訴
    人請求上訴人賠償其老年給付差額19萬7,802元，亦屬有據
    。
五、綜上所述，被上訴人依據勞基法第55條第1項第1款及勞保條
    例第72條第2項之規定，請求上訴人給付49萬8,162元 (其計
    算式為：300,360元＋197,802元＝498,162元)及自起訴狀繕
    本送達之翌日即95年10月18日起，至清償日止，按年息5%計
    算之利息部分，自屬應予准許。從而，原審就上開部分，所
    為上訴人敗訴之判決，並無違誤，上訴論旨指摘原判決此部
    分不當，求予廢棄改判，為無理由。
六、至兩造之其餘攻擊或防禦方法及未經援用之證據，經本院斟
    酌後，認為均不足以影響本判決之結果，自無逐一詳予論駁
    之必要。併此敘明。
七、據上論結，本件上訴為無理由，依民事訴訟法第449條第1項
    、第78條，判決如主文。
中　　華　　民　　國　　96　　年　   1  　月　　8 　　日
 　　　　　　　　  　勞工法庭
                        審判長法　官  林鄉誠
　  　　　　　　　　　　      法　官  梁玉芬
　　  　　　　　　　　　      法　官  許紋華
正本係照原本作成。
不得上訴。
中　　華　　民　　國　　96　　年　   1  　月　　8 　　日
　　　　　　　　　　　　　　　書記官  潘大鵬
